【裁判字號】    99,聲,1069
【裁判日期】    991019
【裁判案由】    聲請羈押裁定抗告
【裁判全文】
臺灣新竹地方法院刑事裁定              99年度聲字第1069號
聲  請  人
即  被  告  甲○○
上列被告因恐嚇取財案件，不服本院受命法官中華民國99年9 月
30日所為羈押之處分，聲請撤銷羈押，本院裁定如下：
    主  文
聲請駁回。
    理  由
一、聲請意旨略以：聲請人即被告甲○○因犯恐嚇取財案件，現
    羈押在臺灣新竹看守所，但被告係因未收到傳票，而未到案
    ，雖然搬離新竹市○○路8 號4 樓住所，仍有定期回去檢查
    是否有傳票寄達，被告本人並不知自己已被通緝，且無逃亡
    之事實，爰請求撤銷原羈押處分云云。
二、本件聲請人即被告甲○○涉有恐嚇取財案件，經檢察官據以
    起訴之證據資料有被害人指證、及錄影光碟拍翻照片可佐，
    犯罪嫌疑重大，併審酌案情經過、偵查情節、聲請人於本件
    審判中曾傳拘未著之事實，經本院發佈通緝，並於99年9 月
    30日始於被告居所新竹市○○街150 巷4 號遭員警緝獲，且
    受命法官認其犯罪嫌疑重大，被告在審判程序中係經通緝到
    案，居住地點改變亦未為陳報，有事實足認有逃亡之虞，有
    刑事訴訟法第101 條第1 項第1 款逃亡之虞之羈押事由，有
    羈押之必要，而於99年9 月30日執行羈押在案。
三、經查：
  (一)按對於審判長、受命法官、受託法官或檢察官所為羈押之處
    分有不服者，受處分人得聲請其所屬法院撤銷或變更之；該
    項聲請期間為5 日，自為處分之日起算，其為送達者，自送
    達後起算；又得為撤銷或變更之聲請而誤為抗告者，視為已
    有聲請。刑事訴訟法第416 條第1 項第1 款、第3 項、第41
    8 條第2 項分別定有明文。而依法院辦理刑事訴訟案件應行
    注意事項第176 點之1 規定「法院受理刑訴法第416 條第1
    項之案件，應由為原處分之審判長、陪席法官、受命法官所
    屬合議庭以外之另一合議庭審理。」。再按抗告法院認為抗
    告無理由者，應以裁定駁回之，該條規定於依第416 條聲請
    撤銷審判長、受命法官、受託法官或檢察官所為各項處分時
    ，亦有所準用，刑事訴訟法第412 條、第416 條第4 項亦規
    定甚明。
  (二)次按，法院對被告執行之羈押，本質上係為使訴訟程序得以
    順利進行或為保全證據或為保全對被告刑罰之執行之目的，
    而對被告所實施之剝奪人身自由之強制處分，是關於羈押與
    否之審查，其目的僅在判斷有無實施羈押強制處分之必要，
    並非認定被告有無犯罪之實體審判程式，故關於羈押之要件
    ，無須經嚴格證明，以經釋明得以自由證明為已足；至於被
    告是否成立犯罪，乃本案實體上應予判斷之問題，非法院裁
    定是否羈押或應否准許具保停止羈押之審查要件。至於有無
    羈押之必要，則由法院以上述羈押之目的，依職權為目的性
    之裁量為其裁量標準，若依刑事訴訟法第101 條第1 項第1
    款規定而羈押者，因重在保全被告及證據，具保全目的，故
    審酌被告有無羈押必要，除被告犯罪嫌疑已屬重大外，自當
    基於訴訟進行程度、犯罪性質、犯罪實際情狀及其他一切情
    事，審慎斟酌有無上開保全目的，依職權妥適裁量，俾能兼
    顧國家刑事追訴、刑罰權之順暢執行及人權保障。司法院釋
    字第665 號解釋謂：「刑事訴訟法第101 條第1 項第3 款規
    定，於被告犯該第3 款規定之罪，犯罪嫌疑重大，且有相當
    理由認為有逃亡、湮滅、偽造、變造證據或勾串共犯或證人
    之虞，非予羈押，顯難進行追訴、審判或執行者，得羈押之
    。於此範圍內，該條款規定符合憲法第23條之比例原則，與
    憲法第8 條保障人民身體自由及第16條保障人民訴訟權之意
    旨，尚無牴觸。」將該第3 款以犯重罪作為羈押原因之規定
    ，限縮在併存「有相當理由，認為有逃亡、湮滅、偽造、變
    造證據或勾串共犯或證人之虞」等原因時，始得執行羈押。
    是縱符合上揭第3 款之羈押事由，仍須斟酌是否有相當理由
    ，認有逃亡、湮滅、偽造、變造證據或勾串共犯或證人之虞
    時，始得羈押。上揭所稱「相當理由」，與同條項第1 款、
    第2 款法文內之「有事實足認有……之虞」（學理上解釋為
    「充分理由」）尚屬有間，其條件當較寬鬆。良以重罪常伴
    有逃亡、滅證之高度可能，係趨吉避凶、脫免刑責、不甘受
    罰之基本人性，倘一般正常之人，依其合理判斷，可認為該
    犯重罪嫌疑重大之人具有逃亡或滅證之相當或然率存在，即
    已該當「相當理由」之認定標準，不以達到充分可信或確定
    程度為必要。以量化為喻，若依客觀、正常之社會通念，認
    為其人已有超過百分之50之逃亡、滅證可能性者，當可認具
    有相當理由認為其有逃亡、滅證之虞。此與前2 款至少須有
    百分之80以上，始足認有該情之虞者，自有程度之差別。再
    其認定，固不得憑空臆測，但不以絕對客觀之具體事實為限
    ，若有某些跡象或情況作為基礎，即無不可。至相關之事實
    或跡象、情況，鑑於此非屬實體審判之核心事項，自以自由
    證明為已足，並不排斥傳聞證據，斯不待言（最高法院98年
    度台抗字第690 號裁定意旨參照）。
  (三)本案於緝獲被告同日係由本院受命法官裁定對被告執行羈押
    ，依法此乃屬受命法官之處分，被告如有不服，應聲請所屬
    法院撤銷或變更之。是被告於99年10月4 日提出之刑事抗告
    狀，依前開所述，仍應視為撤銷上述羈押處分之聲請，於法
    自無不合，先予敘明。
  (四)被告聲請狀中雖辯以：其並非有逃亡之事實，僅為搬離住所
    ，且有定期回去住所看有無傳票，其以為未為傳票送達本案
    即已終結等語云云。惟查，羈押與否無須經嚴格證明，以經
    釋明得以自由證明為已足，業如前述，又(1)被告涉犯恐嚇取
    財案件，有被害人之證述及錄影光碟翻拍照片在卷可佐，被
    告犯罪嫌疑重大。(2)本院於羈押訊問時，曾就被告未為陳報
    更改後實際居所之地址為訊問，被告僅以最近有想要更改戶
    籍至實際居住地及有的屋主不肯等語為推拖之詞（見99年度
    審他字第75號卷第17頁至第18頁），如被告未能更改戶籍為
    實際居住地，又未陳報其實際可收受送達地址，其即可歸責
    於被告本身，是被告在審判中經傳喚拘提未果，經本院於98
    年8 月26日發布通緝文號98年新院雲刑瑾緝第163 號通緝被
    告，嗣於99年9 月30日為警方確認年籍資料後獲緝到案，其
    在遭緝獲前亦無固定住居所，是有事實足認有逃亡之虞。故
    按其犯罪情節，權衡國家刑事司法權之有效行使、社會秩序
    及公共利益、被告人身自由之私益及防禦權受限制之程度，
    對被告維持羈押處分尚屬適當、必要，合乎比例原則。則本
    案受命法官於99年9 月30日訊問被告後，以被告犯刑法第34
    6 條，犯罪嫌疑重大，且有刑事訴訟法第101 條第1 項第1
    款情形，非予羈押，顯難進行審判、執行，而於99年9 月30
    日執行羈押，核無違法或不當。
  (五)綜上所述，原受命法官認被告存有逃亡之事實及逃亡之虞，
    基於訴訟程序順暢進行、發現真實及將來執行等重大公共利
    益之考量，附具理由說明認定衡酌之依據，而為羈押之強制
    處分，核屬原受命法官本於職權之適法行使，本院審酌上開
    各情，原處分亦無何違法、不當或逾越比例原則之處。被告
    猶執前詞，指摘原處分不當，聲請撤銷羈押，為無理由，應
    予駁回。
據上論斷，應依刑事訴訟法第416 條第4 項、第412 條，裁定如
主文。
中    華    民    國    99    年    10    月    19    日
                  刑事第一庭  審判長法  官  陳健順
                                    法  官  林哲瑜
                                    法  官  朱美璘
以上正本證明與原本無異。
不得抗告。
中    華    民    國    99    年    10    月    19    日
                                    書記官  楊嘉惠

司法院資訊處製作；財團法人民間司法改革基金會備份。
